臺灣雲林地方法院民事簡易判決
111年度簡字第128號
原      告  新光產物保險股份有限公司

法定代理人  吳昕紘  
訴訟代理人  蔡慧珍  
            莊子賢律師
被      告  張高田  


上列當事人間請求損害賠償（交通）事件，本院於民國111年12
月9日言詞辯論終結，判決如下：
    主      文
一、被告應給付原告新臺幣壹佰柒拾伍萬元，及自民國一一一年
    十一月十四日起至清償日止，按週年利率百分之五計算之利
    息。
二、原告其餘之訴駁回。
三、訴訟費用由被告負擔百分之八十八，餘由原告負擔。
四、本判決原告勝訴部分得假執行。但被告如以新臺幣壹佰柒拾
    伍萬元為被告供擔保後，得免為假執行。
五、原告其餘假執行之聲請駁回。
    事實及理由
壹、程序方面：
    被告經合法通知，未於言詞辯論期日到場，核無民事訴訟法
    第386條各款所列情形，經依原告聲請，由其一造辯論而為
    判決。
貳、實體方面：　　
一、原告主張：
　㈠被告於民國109年12月3日上午10時26分許，無照駕駛車牌號
    碼000-00（起訴書誤載為820-CBY）自用大貨車，行經彰化
    縣溪州鄉莊內巷與莿仔埤圳第二放水路口時，因疏未注意超
    速貿然通過上開路口，不慎與當時騎乘機車之訴外人即被害
    人廖清揚發生碰撞，致廖清揚傷重不治死亡（下稱系爭車禍
    ）。上開自用大貨車已向原告投保強制汽車責任保險，系爭
    車禍發生時尚在保險期間內，經被保險人出面請求辦理理賠
    ，且經原告查證屬實，即依強制汽車責任保險法及保險契約
    賠付訴外人即廖清揚之法定繼承人鄭樹梅、廖月女死亡給付
    各新臺幣（下同）100萬元。被告於系爭車禍發生時為無照
    駕駛，原告依據強制汽車責任保險法第29條第1項第5款規定
    ，得在給付金額範圍內，代位行使請求權人對加害人之請求
    權。
　㈡鄭樹梅與廖月女於臺灣彰化地方法院（下稱彰化地院）110年
    度交訴字第53號刑事案件提起附帶民事訴訟，經彰化地院北
    斗簡易庭判決（下稱前案判決）鄭樹梅所受損害為醫藥費用
    2,000元、殯葬費用445,190元及精神慰撫金170萬元，總計
    為2,147,190元；廖月女所受損害為精神慰撫金150萬元，原
    告既係代位鄭樹梅與廖月女行使損害賠償請求權，而另案訴
    訟與本件訴訟為同一事故所導致，則原告得代位範圍及項目
    自應與另案訴訟一致，方屬合理。鄭樹梅與廖月女於另案訴
    訟中，已自承各領取強制汽車責任保險金100萬元，前述金
    額視為損害賠償之一部分，故前案判決已予扣除。為此，原
    告依據強制汽車責任保險法第29條第1項第5款規定，就本件
    向被告請求之金額，尚為得請求之範圍內，原告之請求自屬
    有理。
　㈢並聲明：被告應給付原告200萬元，及自起訴狀繕本送達之翌
    日起至清償日止，按週年利率百分之五計算之利息；原告願
    供擔保請准宣告假執行。
二、被告未於言詞辯論期日到場，亦未提出書狀為任何聲明或陳
    述。　　
三、本院之判斷：　　
  ㈠按「被保險人有下列情事之一，致被保險汽車發生汽車交通
    事故者，保險人仍應依本法規定負保險給付之責。但得在給
    付金額範圍內，代位行使請求權人對被保險人之請求權：五
    、違反道路交通管理處罰條例第二十一條或第二十一條之一
    規定而駕車。」強制汽車責任保險法第29條第1項第5款定有
    明文。考其立法目的乃被保險人或汽車使用人之惡意行為在
    一般保險均除外不保，惟強制汽車責任保險是政策性保險，
    為保障受害人，本條規定保險人仍應依本法規定給付保險金
    ，同時賦予保險人向加害人求償之權利，以資平衡。準此，
    保險人給付賠償金額後，被害人對於被保險人之請求權即移
    轉於保險人，俾使該被保險人負終局責任。而強制汽車責任
    保險法所稱被保險人，指經保險人承保之要保人及經該要保
    人同意使用或管理被保險汽車之人，強制汽車責任保險法第
    9條第2項亦有明文。次按「汽車駕駛人駕駛聯結車、大客車
    、大貨車，有下列情形之一者，汽車所有人及駕駛人各處新
    臺幣四萬元以上八萬元以下罰鍰，並當場禁止其駕駛：一、
    未領有駕駛執照駕車。二、領有機車駕駛執照駕車。三、領
    有小型車駕駛執照駕車。四、領有大貨車駕駛執照，駕駛大
    客車、聯結車或持大客車駕駛執照，駕駛聯結車。五、駕駛
    執照業經吊銷、註銷仍駕車。六、使用偽造、變造或矇領之
    駕駛執照駕車。七、駕駛執照吊扣期間駕車。」道路交通管
    理處罰條例第21條之1第1項復有規定。依上開說明，保險人
    之所以能向被保險人求償，係因保險人對受害人給付後，受
    讓受害人對被保險人之損害賠償請求權，屬繼受之權利，其
    請求之金額、時效等，均以受害人之請求權為準，故明定為
    代位行使。換言之，強制汽車責任保險法上開規定之目的，
    既係於保險給付之範圍內得代位被害人向損害賠償義務人請
    求賠償，則如計算被害人所得向賠償義務人請求賠償之金額
    ，大於保險給付之金額時，則賠償義務人自應全額給付保險
    給付之金額。
  ㈡本件原告得否代位求償其給付鄭樹梅、廖月女之強制汽車責
    任保險金各100萬元，分述如下：
    ⒈經查，鄭樹梅、廖月女因系爭車禍曾於彰化地院110年度交
      訴字第53號過失致死之刑事案件審理中，附帶對被告提起
      損害賠償之民事訴訟，經前案判決認定被告應賠償鄭樹梅
      醫藥費用2,000元、殯葬費用445,190元及精神慰撫金170
      萬元，合計共2,147,190元；應賠償廖月女精神慰撫金150
      萬元。因鄭樹梅、廖月女之被繼承人廖清揚應自行負擔二
      分之一之與有過失責任，依民法第217條第1項過失相抵之
      規定扣除後，被告應賠償鄭樹梅、廖月女之金額各為1,07
      3,595元、75萬元，再扣除鄭樹梅、廖月女已領取之強制
      汽車責任保險金各100萬元後，被告應給付鄭樹梅之損害
      賠償金額為73,595元，被告對廖月女部分則因廖月女之賠
      償金已由強制汽車責任保險之保險給付獲得滿足，因此毋
      庸再為給付，故判決被告應給付鄭樹梅73,595元及自110
      年6月25日起至清償日止，按週年利率百分之五計算之利
      息，而駁回鄭樹梅、廖月女其餘請求，有前案判決在卷可
      明（見本院卷第151-157頁）。
    ⒉被告於系爭車禍發生時僅領有小型車駕駛執照，且該執照
      已遭註銷，被告係無照駕駛車牌號碼000-00自用大貨車之
      事實，已據原告提出汽車車籍查詢為證（見本院卷第41頁
      ），且被告於109年12月3日警員詢問時自承伊只領有普通
      小型車駕駛執照（見本院卷第125頁），故原告主張被告
      無照駕駛乙情，堪以認定。
    ⒊又原告已於110年1月11日給付鄭樹梅、廖月女各100萬元強
      制汽車責任保險金之事實，已據原告提出汽（機）車險理
      賠申請書、繼承系統表暨同意文件驗證聲明、戶籍謄本、
      鄭樹梅與廖月女之身分證影本、汽車險賠款匯款（開票）
      申請書及匯款資料等件為證（見本院卷第21-39頁），堪
      信屬實。依前案判決所示，未扣除強制汽車責任保險金之
      前，被告應給付鄭樹梅之賠償金為1,073,595元，已逾原
      告給付鄭樹梅之保險金100萬元，是原告於其給付鄭樹梅
      之保險金100萬元之範圍內，主張代位行使鄭樹梅對於被
      告之侵權行為損害賠償請求權，自屬有據，應予准許。另
      未扣除強制汽車責任保險金之前，被告應給付廖月女之賠
      償金為75萬元，故原告雖已給付廖月女保險金100萬元，
      但因廖月女只能向被告請求75萬元，是原告主張代位行使
      廖月女對於被告之侵權行為損害賠償請求權，於75萬元之
      範圍內為有理由，超過上開金額之請求，則於法無據，不
      應准許。
  ㈢按給付無確定期限者，債務人於債權人得請求給付時，經其
    催告而未為給付，自受催告時起，負遲延責任，其經債權人
    起訴而送達訴狀者，與催告有同一之效力；遲延之債務，以
    支付金錢為標的者，債權人得請求依法定利率計算之遲延利
    息；應付利息之債務，其利率未經約定，亦無法律可據者，
    週年利率為百分之五，民法第229條第2項、第233條第1項前
    段、第203條分別定有明文。本件原告請求被告賠償之金額
    ，未定有給付之期限，則原告請求自起訴狀繕本送達被告之
    翌日即111年11月14日（見本院卷第59頁）起至清償日止，
    按週年利率百分之五計算之遲延利息，並未逾上開規定之範
    圍，亦無不合，應予准許。
四、從而，原告依據侵權行為及保險代位之法律關係，請求被告
    給付其175萬元，及自111年11月14日起至清償日止，按週年
    利率百分之五計算之利息部分，為有理由，應予准許。原告
    超過上開金額之請求，則無理由，應予駁回。
五、本件原告勝訴部分是本於道路交通事故有所請求而涉訟，為
    依民事訴訟法第427條第2項第11款規定適用簡易程序所為被
    告敗訴之判決，依民事訴訟法第389條第1項第3款之規定，
    應由法院依職權宣告假執行。至於原告請求不被允許部分的
    假執行聲請沒有理由，應予駁回。另本院依民事訴訟法第39
    2條規定，依職權宣告被告得預供擔保而免為假執行。
六、訴訟費用負擔之依據：民事訴訟法第79條。
中　　華　　民　　國　　111 　年　　12　　月　　23　　日
                  民事簡易庭    法  官  蔡碧蓉

以上正本係照原本作成。
如對本判決上訴，須於判決送達後20日內向本院提出上訴狀（須
附繕本）。如委任律師提起上訴者，應一併繳納上訴審裁判費。
中　　華　　民　　國　　111 　年　　12　　月　　23　　日
                                書記官　李達成